【裁判字號】    92,交聲,220
【裁判日期】    921201
【裁判案由】    違反道路交通管理處罰條例聲明異議
【裁判全文】
臺灣臺北地方法院交通事件裁定                    九十二年度交聲字第二二０號
    原處分機關  臺北市交通事件裁決所
    異  議  人  甲○○  男，四十六歲（民國四十六年四月十九日生）
    即受處分人
右列異議人即受處分人因違反道路交通管理處罰條例案件，對於臺北市交通事件裁決
所北市裁三字第裁二二－ＡＸＸ０二一一０三號違反道路交通管理事件裁決書聲明異
議，本院裁定如左：
    主    文
異議駁回。
    理    由
一、本件異議意旨略以：異議人即受處分人甲○○於民國九十一年十月十七日上午九
    時許，駕駛車牌號碼二Ａ－八０一號營業小客車，沿臺北市○○路○段第三快車
    道由東向西方向行駛，行經該路段與松勇路無號誌交岔路口，右轉北向擬進入松
    勇路之際，適有林麗君騎乘車牌號碼ＣＪＥ－八七九號重型機車同向在異議人所
    駕車輛右後方行駛，擬由東向西方向直行通過路口，見狀閃避不及，林麗君所乘
    機車左前車頭遂撞及異議人所駕車輛右前輪及車頭右側，林麗君因而人車倒地，
    受有左手、左腳、左間擦傷、左臉撞傷之傷勢，異議人即為警以「右轉彎車未讓
    直行車先行、違反道路交通安全規則因而肇事致人受傷」舉發，再經臺北市交通
    事件裁決所以相同事由裁罰新臺幣九百元、吊扣駕駛執照三個月，並記違規點數
    一點，但當日異議人右轉前已注意右後方並無來車始開始轉彎，車頭略向北偏朝
    松勇路之際，因路口北側東西向行人穿越道上有行人穿越，異議人乃將車暫停，
    詎料約一秒鐘後即遭林麗君所乘機車撞擊，故碰撞時異議人所駕車輛為靜止狀態
    ，且林麗君係行駛在不得行駛車輛之第三快車道外側，本件事故發生係因林麗君
    超速且未保持安全距離所致，異議人並無違反道路交通安全規則，是聲明異議，
    請求撤銷原裁決。
二、按汽車行駛至交岔路口，其行進、轉彎，應依左列規定：（二）車輛行至無號誌
    而無交通警察指揮之交岔路口，同為幹線道或支線道者，轉彎車應暫停讓直行車
    先行；（六）轉彎車應讓直行車先行；機器腳踏車行駛之車道及轉彎，應依標誌
    或標線之規定行駛；無標誌或標線者，依左列規定行駛：（二）在已劃分快慢車
    道之道路，雙向道路得在最外側快車道及慢車道行駛，道路交通安全規則第一百
    零二條第一項第二款、第六款、第九十九條第一項第二款前段定有明文。次按汽
    車駕駛人轉彎時，有左列情形之一者，處二百元以上六百元以下罰鍰：（六）轉
    彎車不讓直行車先行；汽車駕駛人，駕駛汽車違反道路交通安全規則，因而肇事
    致人受傷者，吊扣其駕駛執照三個月至六個月；汽車駕駛人有左列各款所列條款
    之一者，除依原條款處罰鍰外，並予記點：（一）有第三十三條、第三十八條第
    一項、第四十條第一項、第四十五條、第四十七條第一款至第四款、第四十八條
    、第四十九條或第六十條第一項、第二項第一款至第三款情形之一者，各記違規
    點數一點；違反道路交通管理處罰條例第十二條至第六十八條之行為，由公路主
    管機關處罰；本條例所定罰鍰之處罰，行為人接獲違反道路交通管理事件通知單
    後，於十五日內得不經裁決，逕依規定之罰鍰標準，向指定之處所繳納結案；不
    服舉發事實者，應於十五日內，向處罰機關陳述意見或提出陳述書；其不依通知
    所定限期前往指定處所聽候裁決，且未依規定期限陳述意見或提出陳述書者，處
    罰機關得逕行依違反道路交通管理事件統一裁罰基準及處理細則暨違反道路交通
    管理事件統一裁罰基準表所定標準裁決之，道路交通管理處罰條例第四十八條第
    六款前段、第六十一條第三項、第六十三條第一項第一款、第八條第一項第一款
    、第九條第一項定有明文。
三、經查：
（一）本件異議人於九十一年十月十七日上午九時許，駕駛車牌號碼二Ａ－八０一號
      營業小客車沿臺北市○○路○段第三快車道由東向西方向行駛，行經該路段與
      松勇路無號誌交岔路口，擬右轉北向進入松勇路之際，原應注意汽車行駛至無
      號誌而無交通警察指揮之交岔路口，同為幹線道或支線道者，轉彎車應暫停讓
      直行車先行，而當時天氣晴、日間自然光線、視距良好，市區○○道路乾燥、
      無缺陷及障礙，依異議人之智識、能力，又無不能注意情事，詎異議人竟疏於
      注意右後方有無直行車輛，貿然右轉，適有林麗君騎乘車牌號碼ＣＪＥ－八七
      九號重型機車同向在異議人所駕車輛右後方行駛，擬由東向西方向直行通過路
      口，見狀閃避不及，林麗君所乘機車左前車頭遂撞及異議人所駕車輛右前輪及
      車頭右側，林麗君因而人車倒地，受有左手、左腳、左間擦傷、左臉撞傷之傷
      勢，異議人即為警以「右轉彎車未讓直行車先行、違反道路交通安全規則因而
      肇事致人受傷」舉發，異議人於應到案日期前向臺北市交通事件裁決所提出申
      訴，再經臺北市交通事件裁決所以相同事由裁罰新臺幣九百元、吊扣駕駛執照
      三個月，並記違規點數一點之事實，除異議人是否轉彎車未讓直行車先行之違
      規行為外，已經異議人於書狀中坦認不諱，核與本院職權調閱之臺北市政府警
      察局信義分局交通分隊道路交通事故調查報告表、談話紀錄表、補充資料表、
      現場照片、車輛照片、臺北市政府警察局北市警交大字第ＡＸＸ０二一一０三
      號舉發違反道路交通管理事件通知單所載相符；而當時天氣晴、日間自然光線
      、視距良好，市區○○道路乾燥、無缺陷及障礙，依異議人之智識、能力，又
      無不能注意情事，復據臺北市政府警察局信義分局交通分隊據報處理之員警觀
      察、記載明確，有道路交通事故調查報告表附卷可稽。
（二）異議人雖辯稱當日其右轉前已注意右後方並無來車始開始轉彎，車頭略向北偏
      朝松勇路之際，因路口北側東西向行人穿越道上有行人穿越，乃將車暫停，詎
      料約一秒鐘後即遭林麗君所乘機車撞擊，故碰撞時其所駕車輛為靜止狀態，且
      林麗君係行駛在不得行駛車輛之第三快車道外側，本件事故發生係因林麗君超
      速且未保持安全距離所致，其並無違反道路交通安全規則云云，然：
    １臺北市○○路○段東向西方向近松勇路口處為四車道，除有三線快車道外，尚
      有一線慢車道，並無路面邊線，此觀卷附道路交通事故調查報告表快車道數記
      載「３」、路面狀況慢車道部分記載「１即有舖裝」、快車道部分記載「１即
      柏油」、車道劃分設施分道設施部分（Ｂ）快慢車道間記載「４即繪有快慢車
      道分隔線」、（Ｃ）路面離線記載「３即無路面邊線」等節自明，是九十一年
      十月十七日林麗君係騎乘機車沿臺北市○○路○段東向西方向慢車道行駛，並
      非行駛在禁行車輛之路面邊線外側；而依道路交通安全規則第九十九條第一項
      第二款前段之規定，機器腳踏車在已劃分快慢車道之道路，雙向道路得在最外
      側快車道及慢車道行駛，是林麗君當日騎乘機車沿信義路五段東向西方向慢車
      道行駛，並無違誤，已堪認定。
    ２又當日林麗君所乘機車撞及異議人所駕車輛右前輪、車頭右側後，僅在地面上
      留下長約０‧八公尺之刮地痕，倒在異議人所駕車輛右前方約一公尺處，異議
      人所駕車輛僅右前輪有輕微刮痕、前車頭右側略有凹損，林麗君所乘機車亦僅
      有輕微擦痕，並無任何高速衝撞後車輛嚴重凹損、破裂、碎片飛濺、駕駛人彈
      起、車輛滑行之痕跡，此觀道路交通事故調查報告表、補充資料表、現場照片
      、車輛照片所載即明，林麗君於事故發生後警訊時復供稱當時速度很慢，有談
      話紀錄表可按，斯時事故甫發生未久，當事人對事故情節記憶應較為清晰、正
      確，所述事故發生經過亦較未經刪改、潤飾，是異議人指稱林麗君超速行駛一
      節，顯非有據。
    ３又車輛行至無號誌而無交通警察指揮之交岔路口，同為幹線道或支線道者，轉
      彎車應暫停讓直行車先行，道路交通安全規則第一百零二條第一項第二款、第
      六款規定甚明。本件異議人以書狀自承當日其駕駛車輛自臺北市○○路○段右
      轉彎北向進入松勇路前，並未察見林麗君所乘機車，嗣其開始右轉、車頭右偏
      朝向松勇路之際，因有行人沿路口北側東西巷行人穿越道穿越道路，乃將車輛
      暫停，暫停約一秒鐘後旋即發生碰撞，前曾提及，而信義路五段進松勇路口東
      向西方向為四線道，道路寬度達十一‧七公尺（計算方式：將道路交通事故調
      查報告表所示之四線車道寬度三‧二公尺、三‧五公尺、三公尺、二公尺相加
      ，共計為十一‧七公尺），甚為寬闊平直，且當時天氣晴、日間自然光線、視
      距良好，市區○○道路乾燥、無缺陷及障礙，依異議人之智識、能力，又無不
      能注意情事，林麗君所乘機車車速又非快，均已論及，異議人在開始右轉前竟
      未能察見林麗君所騎乘、同向在其所駕車輛右後方慢車道直行之車輛、讓該直
      行車輛先行，而於開始右轉遇行人穿越道暫停後一秒鐘旋即與直行之林麗君所
      乘機車發生碰撞，其疏未注意同向慢車道上有無直行之車輛，貿然右轉，有轉
      彎車未讓直行車輛先行之違規，因而肇事致人受傷，殆無疑義。
四、綜上所述，異議人確有如舉發違反道路交通管理事件通知單所載之於九十一年十
    月十七日上午九時許，駕駛車牌號碼二Ａ－八０一號營業小客車在臺北市○○路
    ○段與松勇路交岔路口，右轉彎車未讓直行車先行，因而肇事致人受傷之違規事
    實，其於通知單所載應到案日期即九十一年十二月二十五日前向原處分機關臺北
    市交通事件裁決所提出異議，本件原處分機關以異議人違反道路交通管理處罰條
    例第四十八條第一項第六款、第六十一條第三項、第六十三條第一項第一款、違
    反道路交通管理事件統一裁罰基準及處理細則暨違反道路交通管理事件統一裁罰
    標準表之規定，裁處異議人最低額罰鍰新臺幣九百元，吊扣駕駛執照三個月，並
    記違規點數一點，其認事用法均無不當，裁罰額度亦甚妥適，異議人之聲明異議
    ，尚非有據，應予駁回。
五、據上論結，應依道路交通案件處理辦法第十九條，裁定如主文。
中      華      民      國    九十二    年     十二     月      一      日
                            臺灣臺北地方法院交通法庭
                                    法  官  洪  文  慧
右正本證明與原本無異。
如不服本裁定，應於裁定送達後五日內向本院提出抗告狀。
                                    書記官  江  虹  儀
中      華      民      國    九十二    年     十二     月      一      日


司法院資訊處製作；財團法人民間司法改革基金會備份。
